臺灣高等法院刑事判決　　　　　　　　100年度上訴字第193號
上　訴　人
即　被　告　李詩盛
選任辯護人　李安律師
上列上訴人即被告因違反毒品危害防制條例案件，不服臺灣桃園
地方法院99年度訴字第733 號，中華民國99年12月2 日第一審判
決（起訴案號：臺灣桃園地方法院檢察署99年度偵字第12211 號
）（原審誤載為99年度偵字第9391、12548號，應予更正），提
起上訴，本院判決如下：
    主  文
原判決關於事實二之(2)、(3)及定應執行刑部分撤銷。
李詩盛犯如附表編號2、3所示之罪，各處如附表編號2、3所示之
刑及從刑。
其餘上訴駁回。
李詩盛上開撤銷改判及上訴駁回部分，應執行有期徒刑肆年，扣
案之分裝袋壹包、電子磅秤壹個、販賣毒品所得之財物共新臺幣
貳仟元，均沒收。
    事  實
一、李詩盛前因違反毒品危害防制條例案件，經臺灣桃園地方法
    院於民國99年1 月18日以98年度桃簡字第3651號判處有期徒
    刑3 月確定，於99年2 月26日易科罰金執行完畢。詎仍不知
    悔改，明知甲基安非他命係毒品危害防制條例第2條第2項第
    2款規定列管之第2級毒品，非經許可不得販賣，竟基於販賣
    第二級毒品之犯意，於綽號「小唐」（或「小堂」）姓名年
    籍不詳之男子處以新臺幣（下同）4,000元之價格購入2公克
    甲基安非他命4小包後，再自每小包從中挖取甲基安非他命
    0.1公克供已施用外，而分別於如附表所示之(1)99年3月23日
    某時許，與蔡承憲約定以1,000元之價格出售第2級毒品甲基
    安非他命1小包後，隨由受蔡承憲請託前往領取之林成惟於
    同日晚上11時許，至桃園縣龜山鄉○○路與光峰路口轉交1,
    000元予李詩盛，李詩盛則將經其已挖取0.1公克後剩餘之第
    2級毒品甲基安非他命1小包交予林成惟，林成惟再轉交予蔡
    承憲；(2)於99年4月15日晚上11時許，在桃園縣龜山鄉○○
    路○段449巷口，以1,000元之價格，販售經其已挖取0.1公克
    後剩餘之第2級毒品甲基安非他命1小包予蘇廷豐，惟尚未取
    得1,000元對價；(3)於99年5月3日下午5時許，在桃園縣龜山
    鄉○○路與光峰路口，以1,000元之價格，販售經其已挖取
    0.1公克後剩餘之第2級毒品甲基安非他命1小包予蘇廷豐，
    惟尚未取得1,000元對價；(4)於99年4月30日某時許，在桃園
    縣龜山鄉○○路122號前，以1,000元之價格，販售經其已挖
    取0.1公克後剩餘之第2級毒品甲基安非他命1小包予蔡承憲
    ，取得1,000對價。嗣於99年5月3日晚上7時許，為警在其位
    於桃園縣龜山鄉○○路122號工作之機車行查獲，並扣得其
    所有供販賣第二級毒品所用之分裝袋1包、電子磅秤1臺等物
    及販賣毒品所得共2,000元，而知悉上情。
二、案經桃園縣政府警察局龜山分局報請臺灣桃園地方法院檢察
    署檢察官偵查起訴。
    理  由
壹、程序部分：
    按被告以外之人於審判外之陳述，雖不符刑事訴訟法第159
    條之1至第159條之4之規定，而經當事人於審判程序同意作
    為證據，法院審酌該言詞陳述或書面陳述作成時之情況，認
    為適當者，亦得為證據；當事人、代理人或辯護人於法院調
    查證據時，知有刑事訴訟法第159條第1項不得為證據之情形
    ，而未於言詞辯論終結前聲明異議者，視為有前項之同意，
    刑事訴訟法第159條之5第1項、第2項分有明文。本判決下列
    認定事實所引用之卷證所有證據（供述、文書及物證等），
    均經依法踐行調查證據程序，檢察官、被告及辯護人均未主
    張排除前開證據能力，且迄於本院言詞辯論終結前均未表示
    異議，本院審酌前開證據資料製作時之情況，尚無違法不當
    及證明力明顯過低之瑕疵，其書證部分亦無刑事訴訟法第15
    9條之4之顯有不可信之情況與不得作為證據之情形，且均與
    本案具關連性，認以之作為證據應屬適當，故揆諸上開規定
    ，認上揭證據資料均有證據能力。
貳、實體部分：
一、訊據被告李詩盛對於前揭4 次販賣第二級毒品甲基安非他命
    予蔡承憲、蘇廷豐之事實，業據其於偵查、原審及本院均坦
    承不諱，然於本院辯稱：蘇廷豐部分伊沒有拿到錢，他是伊
    妹妹的男朋友；蘇廷豐跟伊買2次安非他命，當時有講價格
    是1000元，但是後來沒有跟他拿錢等語。經查：
(一)證人蘇廷豐、蔡承憲於警詢中證述確係有向被告購買毒品2
    次（見99年度偵字第12211 號卷第32至33、36至38頁），並
    經證人即代為轉交毒品予蔡承憲之林成惟於偵查證述屬實（
    見99年度偵字第12211 號卷第85至86頁）；證人蘇廷豐復於
    偵查證述：99年4月15日晚上23、24時在龜山鄉向被告買安
    非他命，是去被告家吸食，是被告請伊吃，沒有收伊的錢；
    99年5月3日下午17時，伊有向被告拿，伊是直接跟被告要，
    當時伊沒有給他錢，錢的問題被告也沒跟伊說等語（見99年
    度偵字第12211號卷第86頁），均與被告上開自白互核相符
    。復有現場照片11幀在卷可查（見99年度偵字第12211號卷
    第40至45頁），並有被告為警查獲時扣得其所有供販賣毒品
    所用之分裝袋1包、電子磅秤1臺及販賣上開毒品所得款項20
    00元在卷可稽。
(二)至被告之辯護人辯稱：依一般市場行情，第二級毒品安非他
    命買賣交易價額1,000元可買得毒品約0.2或0.3公克，顯以
    被告以1,000元價額予蘇廷豐各0.7及0.5公克2次之事實，均
    未獲利，且據蘇廷豐於偵查證稱均未給錢，則此部分犯行，
    是否應構成轉讓罪責云云。惟按販賣毒品之所謂販賣行為，
    係行為人基於營利之目的，而販入或賣出毒品而言。販賣毒
    品者，其主觀上有營利之意圖，且客觀上有販賣之行為，即
    足構成，至於實際上是否已經獲利，則非所問。又販賣各級
    毒品，係政府嚴予查緝之違法行為，而每次買賣之價量，亦
    隨時隨雙方關係之深淺、當時之資力、需求程度及對行情之
    認知等因素，機動的調整，因此販賣之利得，除經坦承犯行
    ，或帳冊價量均記載明確外，委難查得實情，是縱未確切查
    得販賣賺取之實際差價，但除別有事證，足認係按同一價格
    轉讓，確未牟利之情形外，尚難執此認非法販賣之事證有所
    不足，致知過坦承者難辭重典，飾詞否認者反得逞僥倖，而
    失情理之平；且毒品之價格不低，取得不易，苟無利可圖，
    應無甘冒被查緝法辦重刑之危險，平白無端從事販毒之交易
    ，是以有償販賣毒品者，除非另有反證，證明其出於非營利
    之意思而為，概皆可認其係出於營利之意而為（最高法院93
    年度台上字第1651號判決、87年度台上字第3164號判決參照
    ）。被告就上開購入毒品甲基安非他命之數量及價格，並於
    每小包從中挖取0.1公克供己施用後，再將其餘部分以每小
    包1,000元價格出售予證人蘇廷豐、蔡承憲等情，於原審及
    本院均坦承不諱，核與證人蘇廷豐、蔡承憲前開指證各2次
    向被告購買甲基安非他命之情節相符。被告該4次賣出之價
    格雖與其以4,000元購入4小包2公克甲基安非他命相同，但
    其購入後已從每小包中挖取0.1公克供己施用後，再以每小
    包1,000元之原價出售，雖販賣予蘇廷豐2次均尚未取得對價
    ，惟其亦自承已告知蘇廷豐應付之價款，顯有營利及從中牟
    取利益甚明，其販賣第二級毒品甲基安非他命予蘇廷豐、蔡
    承憲之事實，乃基於營利之意圖而為，亦洵堪認定。
(三)綜上所述，本案事證已臻明確，被告4 次販賣第二級毒品甲
    基安非他命之犯行均洵堪認定，應予依法論科。
二、核被告李詩盛4 次所為，均係犯毒品危害防制條例第4 條第
    2項之販賣第二級毒品罪；其各次因意圖販賣第二級毒品而
    持有第二級毒品之低度行為，應為販賣第二級毒品之高度行
    為所吸收，均不另論罪。被告就上開所犯之4罪，犯意各別
    ，行為互殊，應分論併罰之。又被告有如事實欄一所示之前
    科，並於99年2月26日易科罰金執行完畢一節，有本院被告
    前案紀錄表在卷可稽，其於有期徒刑執行完畢後5年內，故
    意再犯本件有期徒刑以上之罪，均為累犯，除法定無期徒刑
    部分依法不得加重外，就法定刑有期徒刑、罰金部分，均依
    刑法第47條第1項之規定，各依法加重其刑。再按犯第4條至
    第8條之罪於偵查及審判中均自白者，減輕其刑，毒品危害
    防制條例第17條第2項定有明文；查被告分別於偵查及審判
    中自白販賣第二級毒品犯行等節，已如上述（見99年度偵字
    第12211號卷第50至51、76至77頁，原審審訴卷第20頁反面
    至21頁、原審訴字卷第23頁反面至24頁、37頁反面至38頁）
    ，應依該規定，各減輕其刑，並均先加後減之。至依毒品危
    害防制條例第4條第2項之規定，販賣第二級毒品罪之法定刑
    為「無期徒刑或七年以上有期徒刑，得併科新臺幣一千萬元
    以下罰金」。然同為販賣第二級毒品之人，其原因動機不一
    ，犯罪情節未必盡同，其販賣行為所造成危害社會之程度自
    屬有異，法律科處此類犯罪，所設之法定最低本刑卻同為「
    無期徒刑或七年以上有期徒刑，得併科新臺幣一千萬元以下
    罰金」，不可謂不重。倘依其情狀處以有期徒刑，即足以懲
    儆，並可達防衛社會之目的者，自非不可依客觀之犯行與主
    觀之惡性二者加以考量其情狀，是否有可憫恕之處，適用刑
    法第59條之規定酌量減輕其刑，期使個案裁判之量刑，能斟
    酌至當，符合比例原則。本件被告李詩盛販賣予其妹之男友
    蘇廷豐安非他命2次，事後並未取得價款，且數量非鉅，遽
    處以販賣毒品罪之法定本刑無期徒刑或7年以上有期徒刑，
    誠屬情輕法重，過於嚴苛，有傷人民對法律之情感，其犯罪
    情狀，顯有可憫恕之情況，本院認就其販賣予蘇廷豐安非他
    命2次部分科以最低度刑，仍嫌過重，爰依刑法第59條規定
    ，酌量減輕其刑，並先加後遞減之。
三、撤銷改判部分：
    原審以被告所犯如附表編號2、3部分罪證明確，依法予以論
    科，固非無見。惟查，被告販賣第二級毒品甲基安非他命予
    證人蘇廷豐2次，均尚未取得對價，業據證人蘇廷豐於偵查
    證述明確，原審未予審酌，認被告販賣第二級毒品甲基安非
    他命予蘇廷豐2次分別所得各1,000元，並宣告均沒收，尚有
    未洽。被告上訴主張此部分尚非無理由，原判決此部分既有
    上開可議之處，自應由本院將原判決此部分撤銷改判。爰審
    酌被告無視於毒品氾濫對國人身心與社會風氣、治安之極大
    負面影響，2次販賣第二級毒品甲基安非他命予蘇廷豐施用
    ，惟每次販賣數量不多，犯罪情節不重，所營得之利益非多
    ，及其犯罪動機、目的、手段，並兼衡被告為國中畢業，智
    識程度中等，犯後坦承犯行、態度良好等一切情狀，就其2
    次販賣第二級毒品予蘇廷豐之犯行分別量處如主文所示之刑
    。又扣案之分裝袋1包、電子磅砰1臺（保管字號：99年度刑
    管字第1705號，扣押物品清單見原審訴字卷第9頁）均為被
    告所有，且為供販賣第二級毒品所用之物，業據被告供承在
    卷，應依毒品危害防制條例第19條第1項之規定，宣告沒收
    。
四、上訴駁回部分：
    原審審理結果，認被告所犯如附表編號1、4部分罪證明確而
    適用毒品危害防制條例第4條第2項之販賣第二級毒品罪、同
    條例第17條第2項，刑法第47條第1項規定，並審酌被告上開
    侵害法益程度、素行、犯罪手段、知識程度及犯後態度等一
    切情狀，就其2次販賣第二級毒品予蔡承憲之犯行分別量處
    有期徒刑3年7月；又扣案之分裝袋1包、電子磅砰1臺（保管
    字號：99年度刑管字第1705號，扣押物品清單見原審訴字卷
    第9頁）均為被告所有，且為供本件販賣第二級毒品所用之
    物，業據被告供承在卷，應依毒品危害防制條例第19條第1
    項之規定，宣告沒收。至扣案之第二級毒品甲基安非他命2
    小包（原毛重共3.24公克），被告供稱係供自己吸食用、安
    非他命殘渣袋1個，被告供稱係伊自己施用安非他命後所剩
    等語，而本院並查無其他證據顯示上開扣案物係被告上開販
    賣予蔡承憲、蘇廷豐之毒品，於本件均不得為沒收之諭知；
    又被告扣案之2次販賣第二級毒品甲基安非他命共所得2000
    元，均應依毒品危害防制條例第19條第1項之規定，分別於
    各該罪宣告沒收；扣案現金5000元中其餘3000元，無證據證
    明與本案有關，爰不為沒收之諭知，核無認定事實錯誤、量
    刑瑕疵或違背法令之情形，其結論尚無不合。被告就前開各
    該其部分上訴為無理由，均應予以駁回。
五、就被告關於上開撤銷改判及上訴駁回部分，定其應執行刑如
    主文所示。
據上論斷，應依刑事訴訟法第368 條、第369 條第1 項前段、第
364 條、第299 條第1 項前段，毒品危害防制條例第4 條第2 項
、第17條第2 項、第19條第1 項，刑法第11條前段、第47條第1
項、第51條第5 款、第59條，判決如主文。
本案經檢察官曾忠己到庭執行職務。
中    華    民    國    100   年    4     月    28    日
                  刑事第十一庭      審判長法  官  許宗和
                                          法  官  潘進柳
                                          法  官  沈君玲
以上正本證明與原本無異。
如不服本判決，應於收受送達後10日內向本院提出上訴書狀，其
未敘述上訴之理由者並得於提起上訴後10日內向本院補提理由書
（均須按他造當事人之人數附繕本）「切勿逕送上級法院」。
                                          書記官  彭于瑛
中    華    民    國   100    年    4     月    29    日
附錄：本案論罪科刑法條全文
毒品危害防制條例第4條
製造、運輸、販賣第一級毒品者，處死刑或無期徒刑；處無期徒
刑者，得併科新臺幣 2 千萬元以下罰金。
製造、運輸、販賣第二級毒品者，處無期徒刑或 7 年以上有期
徒刑，得併科新臺幣 1 千萬元以下罰金。
製造、運輸、販賣第三級毒品者，處 5 年以上有期徒刑，得併
科新臺幣 7 百萬元以下罰金。
製造、運輸、販賣第四級毒品者，處 3 年以上 10 年以下有期
徒刑，得併科新臺幣 3 百萬元以下罰金。
製造、運輸、販賣專供製造或施用毒品之器具者，處 1 年以上
7 年以下有期徒刑，得併科新臺幣 1 百萬元以下罰金。
前五項之未遂犯罰之。
附表
┌──┬────────┬────┬──────┬──────────┬──────────┐
│編號│  犯 罪 時 地   │販賣毒品│販賣毒品之名│  原審宣告刑及從刑  │  本院宣告刑及從刑  │
│    │                │之對象  │稱及取得之財│                    │                    │
│    │                │        │物          │                    │                    │
├──┼────────┼────┼──────┼──────────┼──────────┤
│ 1  │99年3 月23日晚上│蔡承憲  │販賣甲基安非│李詩盛犯販賣第二級毒│                    │
│    │23時許，由蔡承憲│        │他命1 小包，│品罪，累犯，處有期徒│                    │
│    │請託林成惟在桃園│        │取得新臺幣  │刑參年柒月。扣案之分│                    │
│    │縣龜山鄉○○路與│        │1,000 元。  │裝袋壹包、電子磅秤壹│                    │
│    │光峰路口。      │        │            │個、販賣毒品所得新臺│                    │
│    │                │        │            │幣壹仟元，均沒收。  │                    │
├──┼────────┼────┼──────┼──────────┼──────────┤
│ 2  │99年4 月15日晚上│蘇廷豐  │販賣甲基安非│                    │李詩盛犯販賣第二級毒│
│    │23時許，在桃園縣│        │他命1 小包，│                    │品罪，累犯，處有期徒│
│    │龜山鄉○○路○ 段│        │尚未取得新臺│                    │刑貳年。扣案之分裝袋│
│    │449巷口。       │        │幣1,000 元。│                    │壹包、電子磅秤壹個，│
│    │                │        │            │                    │均沒收。            │
├──┼────────┼────┼──────┼──────────┼──────────┤
│ 3  │99年5 月3 日下午│蘇廷豐  │販賣甲基安非│                    │李詩盛犯販賣第二級毒│
│    │5 時許，在桃園縣│        │他命1 小包，│                    │品罪，累犯，處有期徒│
│    │龜山鄉○○路與光│        │尚未取得新臺│                    │刑貳年。扣案之分裝袋│
│    │峰路口。        │        │幣1,000 元。│                    │壹包、電子磅秤壹個，│
│    │                │        │            │                    │均沒收。            │
├──┼────────┼────┼──────┼──────────┼──────────┤
│ 4  │99年4 月30日某時│蔡承憲  │販賣甲基安非│李詩盛犯販賣第二級毒│                    │
│    │許，在桃園縣龜山│        │他命1 小包，│品罪，累犯，處有期徒│                    │
│    │鄉○○路122 號前│        │取得新臺幣  │刑參年柒月。扣案之分│                    │
│    │。              │        │1,000 元。  │裝袋壹包、電子磅秤壹│                    │
│    │                │        │            │個、販賣毒品所得新臺│                    │
│    │                │        │            │幣壹仟元，均沒收。  │                    │
└──┴────────┴────┴──────┴──────────┴──────────┘